【裁判字號】    97,易,1344
【裁判日期】    970826
【裁判案由】    毒品危害防制條例
【裁判全文】
臺灣士林地方法院刑事判決              97年度易字第1344號
公  訴  人  臺灣士林地方法院檢察署檢察官
被      告  甲○○
                    2樓之1.
                    （現因另案於臺灣臺北監獄執行中）
上列被告因違反毒品危害防制條例案件，經檢察官提起公訴（97
年度毒偵字第1340號），被告為有罪之陳述，本院裁定改行簡式
審判程序，並判決如下：
    主  文
甲○○施用第二級毒品，累犯，處有期徒刑陸月，如易科罰金，
以新台幣壹仟元折算壹日。扣案之安非他命壹包（淨重零點參公
克）沒收銷燬，殘渣袋壹個沒收。
    事  實
一、甲○○前因施用毒品案件，經送觀察、勒戒後，認無繼續施
    用毒品之傾向，由臺灣士林地方法院檢察署檢察官於民國91
    年11月13日以91年度毒偵字第1198號為不起訴處分確定，並
    於91年11月14日釋放出所。又因贓物及轉讓毒品案件，分別
    經本院以93年度易字第377 號及93年度訴字第210 號判決各
    處有期徒刑4 月、10月確定，再因施用毒品案件，經依本院
    裁定送強制戒治，於93年1 月9 日因毒品危害防制條例修正
    停止戒治，刑責部分由臺灣士林地方法院檢察署以92年度毒
    偵字第1075號提起公訴，經本院以92年度易字第745 號判決
    處有期徒刑4 月，經當事人不服提起上訴，由臺灣高等法院
    以93年度上易字第719 號判決撤銷原判，改判處有期徒刑6
    月確定，嗣與上開2 案定應執行有期徒刑1 年6 月確定，於
    94 年9月13日縮短刑期假釋出監並付保護管束，於95年3 月
    22日保護管束期滿未經撤銷視為執行完畢。詎仍不知悔改，
    於前案觀察、勒戒後5 年內再犯施用毒品罪後，復基於施用
    第二級毒品甲基安非他命（起訴書誤載為安非他命，應予更
    正）之犯意，於97年4 月28日傍晚5 、6 時許，在臺北縣淡
    水鎮北新庄天元宮，以將甲基安非他命置於玻璃球內燒烤，
    吸食煙霧之方式，施用甲基安非他命。嗣因另案遭通緝，於
    97年4 月29日22時30分許，在台北縣石門鄉台二線咖啡公園
    前為警查獲，並扣得安非他命1 包（淨重0.3 公克）及殘渣
    袋1 個。
二、案經臺北縣政府警察局淡水分局報請臺灣士林地方法院檢察
    署檢察官偵查起訴。
    理  由
一、前揭犯罪事實，業據被告甲○○於警詢時、偵查中及本院審
    理時供認不諱（見臺灣士林地方法院檢察署97年度偵字第60
    52號卷第7 至9 頁、第52至53頁、本院97年8 月15日審判筆
    錄），又被告為警查獲時，經採集其尿液送檢驗結果，呈安
    非他命及甲基安非他命陽性反應，有臺灣檢驗科技股份有限
    公司97年5 月22日編號CH/2008/50262 號濫用藥物檢驗報告
    1 紙在卷可稽（見同上偵卷第54頁），復有查獲之殘渣袋1
    個及安非他命1 包（淨重0.3 公克）扣案可資佐證，有台北
    縣政府警察局金山分局查獲涉嫌毒品危害防制條例初步鑑驗
    報告單1 紙（見同上偵卷第17頁）附卷足憑，足徵被告自白
    與事實相符，本件事證明確，被告犯行堪以認定。
二、按92年7 月9 日新修正之毒品危害防制條例刪除2 犯及3 犯
    之規定，一改修法前繁雜之處遇程序，僅將施用毒品者簡化
    區分為初犯、再犯，並認施用毒品者係屬病患性犯人，以觀
    察、勒戒戒除其身癮，並以強制戒治去除其心癮。經觀察、
    勒戒或強制戒治執行完畢釋放後，若係5 年後再犯該條例第
    10條施用毒品罪者，與同條例第20條第1 項、第2 項關於「
    初犯」之處理方式相同，檢察官應先聲請法院裁定令被告入
    勒戒處所觀察、勒戒，並視有無繼續施用毒品傾向，決定應
    予釋放、為不起訴之處分，或應聲請法院裁定令入勒戒處所
    強制戒治；若係5 年內「再犯」同條例第10條施用毒品罪者
    ，依同條例第23條第2 項規定，檢察官則應依法追訴。觀諸
    該條例第20條第3 項之修正理由：「觀察、勒戒或強制戒治
    5 年後再犯者，顯見前所實施之觀察、勒戒或強制戒治已足
    以遮斷其施用毒品之癮，為期自新及協助其戒除毒癮，對此
    5 年後再犯者，爰明定仍適用初犯之規定，先經觀察、勒戒
    、強制戒治之程序。」及同條例第23條第2 項之修正理由：
    「為配合簡化施用毒品犯之刑事處遇程序，並鑑於經觀察、
    勒戒或強制戒治執行完畢釋放後5 年內再犯者，其再犯率甚
    高，原據以實施之觀察、勒戒及強制戒治既已無法收其實效
    ，自應施以刑事處遇。」顯然如施用毒品者係前經觀察、勒
    戒或強制戒治等治療程序執行完畢5 年後，始再施用毒品之
    「初犯」，因前所執行之觀察、勒戒或強制戒治已足收戒除
    毒癮之效，自應重新執行觀察、勒戒或強制戒治等治療程序
    ，並於治療程序執行完畢後，由檢察官為不起訴處分，毋庸
    對之追訴處罰；反之，在「再犯」之情形，因其先前所為治
    療程序顯未能收戒斷毒癮之效，且考量施用毒品者之再犯率
    偏高，乃簡化其刑事處遇程序，而逕予追訴處罰，不再施以
    治療程序。參酌上開立法理由，修正毒品危害防制條例就施
    用毒品者，祇於「初犯」及「5 年後再犯」2 種情形，有其
    追訴條件之限制，即須於初犯經觀察、勒戒或強制戒治釋放
    後，5 年內均無施用毒品之行為，始能認其前所實施之觀察
    、勒戒或強制戒治已足遮斷毒癮，而得於5 年後再犯時，再
    予適用初犯之規定，重行觀察、勒戒等程序。倘5 年內已經
    再犯，被依法追訴處罰，縱其第3 次（或第3 次以上）施用
    毒品之時間在初犯釋放5 年以後，即與「5 年後再犯」之情
    形有別，且因已於「5 年內再犯」，顯見其再犯率甚高，原
    實施觀察、勒戒或強制戒治，已無法收其實效，而無5 年戒
    斷期之存在，自無再經觀察、勒戒及強制戒治之必要，即應
    依該條例第10條處罰，始符新法修正之本旨（最高法院95年
    度第7 次刑事庭決議、最高法院95年度臺非字第59號、第65
    號判決意旨可資參照）。經查，被告前因施用毒品案件，經
    本院裁定送觀察、勒戒，認無繼續施用毒品之傾向，由臺灣
    士林地方法院檢察署檢察官於91年11月13日以91年度毒偵字
    第1198號為不起訴處分確定，並於91年11月14日執行完畢釋
    放出所；又於92年間，因施用毒品案件，為本院於94年5 月
    1 2 日以92年度易字第745 號判決處有期徒刑4 月，經上訴
    ，為臺灣高等法院以93年度上易字第719 號判決撤銷原判決
    ，應執行有期徒刑6 月確定等情，此有臺灣高等法院被告前
    案紀錄表、刑案資料查詢紀錄表、全國施用毒品案件紀錄表
    及矯正簡表各1 份在卷可佐，是被告於91年11月13日經觀察
    、勒戒執行完畢後5 年內，又於92年間再因施用毒品經判處
    罪刑確定，復犯本案，甚為明確。衡諸首揭說明，本案被告
    犯行既非初犯，亦非毒品危害防制條例第20條第3 項所指「
    5 年後再犯」之情形，即應依法訴追審理。
三、按甲基安非他命係毒品危害防制條例第2條第2項第2款所稱
    之第二級毒品。核被告施用甲基安非他命之行為，係犯毒品
    危害防制條例第10條第2 項之施用第二級毒品罪。被告持有
    甲基安非他命進而施用，其持有甲基安非他命之低度行為應
    為施用甲基安非他命之高度行為所吸收，不另論罪。又被告
    有事實欄所述犯罪科刑執行情形，有臺灣高等法院被告前案
    紀錄表附卷可參，其於有期徒刑執行完畢5 年內，再故意犯
    有期徒刑以上之本罪，應依刑法第47條第1 項之規定論以累
    犯，並加重其刑。爰審酌被告有多次施用毒品之前科，素行
    不佳，惟考量其僅施用1 次及犯罪戕害自己身心健康，與犯
    罪後供認犯行之態度等一切情狀，量處如主文所示之刑，並
    諭知易科罰金之折算標準，以示懲儆。
四、扣案之安非他命1包（淨重0.3公克），爰依毒品危害防制條
    例第18條第1項前段，不問屬於犯人與否，均沒收銷燬之；
    另扣案之殘渣袋1個，係被告所有供施用安非他命所用之物
    ，業據其於本院審理時供明在卷（見本院97年8月15日審判
    筆錄第3頁），應依刑法第38條第1項第2款之規定宣告沒收
    。
據上論斷，應依刑事訴訟法第299 條第1 項前段、第273 條之1
第1項，毒品危害防制條例第10條第2項、第18條第1項前段，刑
法第11條前段、第47條第1 項、第41條第1 項前段、第38條第1
項第2 款，判決如主文。
本案經檢察官余秉甄到庭執行職務。
中    華    民    國    97    年    8     月    26    日
                  刑事第六庭法  官  許永煌
以上正本證明與原本無異。
如不服本判決應於判決送達後10日內向本院提出上訴狀，其未敘
述上訴之理由者並得於提起上訴後20日內向本院補提理由書 (均
須按他造當事人之人數附繕本)。
                            書記官  陳淑琪
中    華    民    國    97    年    8    月     26   日
附錄論罪科刑法條：毒品危害防制條例第10條第2 項
毒品危害防制條例第10條第2項
施用第二級毒品者，處 3 年以下有期徒刑。


司法院資訊處製作；財團法人民間司法改革基金會備份。
